【裁判字號】    95,台上,6118
【裁判日期】    951109
【裁判案由】    傷害致人於死
【裁判全文】
最高法院刑事判決            九十五年度台上字第六一一八號
上  訴  人  甲○○
選任辯護人  賴俊睿律師
上列上訴人因傷害致人於死案件，不服台灣高等法院中華民國九
十三年一月九日第二審判決（九十二年度上訴字第三九四七號，
起訴案號：台灣台北地方法院檢察署九十一年度偵字第二四一四
六號），提起上訴，本院判決如下：
    主  文
原判決撤銷，發回台灣高等法院。
    理  由
原判決認定上訴人甲○○有如原判決事實欄所載之傷害致人於死
犯行，因而撤銷第一審之科刑判決，改判仍論處上訴人傷害人之
身體，因而致人於死罪刑（處有期徒刑七年）；固非無見。
惟查：（一）犯罪事實應依證據認定，有罪之判決書，應於理由
內記載認定犯罪事實所憑之證據及其認定之理由，否則即有理由
不備之違法。本件原判決於事實欄認定：「甲○○與張宏鈞均居
住在台北市○○區○○路九十巷一號板橋榮譽國民之家台北宿舍
四樓。民國九十一年十一月二十三日十九時三十分許，雙方因互
看對方不順眼而在上址發生口角爭執，遂各萌傷害人身體之普通
傷害犯意，張宏鈞回Β棟四０九號寢室取出其所有之剪刀及水果
刀各一把，嗣二人在上址四樓之休閒走廊處相遇，張宏鈞兩手分
持剪刀及水果刀，揮向甲○○，致甲○○受有右前臂撕裂傷、右
腹部撕裂傷及左腹部撕裂傷等傷害，甲○○遭張宏鈞劃傷後，遂
從張宏鈞手中奪下該剪刀及水果刀，雖主觀上無致張宏鈞於死之
故意，然客觀上能預見若將水果刀刺向張宏鈞之身體，將可能造
成傷害並導致死亡之結果，竟仍以水果刀接續刺向張宏鈞，致張
宏鈞受有左側胸部一刀、左側上腹部一刀、左側鼠蹊部、右側大
腿後側三刀等傷害。旋因該宿舍管理員劉國雄經通知發現此情，
並通知一一九，經台北市政府消防局人員將張宏鈞送往台北市立
和平醫院急救治療，另將甲○○送往台北市立和平醫院治療；同
日二十二時五十五分許，張宏鈞因多發性單面刃銳器刺創致心包
膜填塞（出血）及左側肋膜出血而出血性休克不治死亡」等情；
倘若無訛，似認上訴人於遭被害人張宏鈞持剪刀、水果刀傷害前
即已萌生傷害張宏鈞之故意，惟原判決又謂上訴人係遭張宏鈞持
刀刺傷，奪下張宏鈞手中剪刀及水果刀後，始起意持刀刺傷張宏
鈞，前後認定已有不符，且依卷內資料，上訴人並未供認在被張
宏鈞持刀刺傷前之口角爭執時，即有傷害張宏鈞之犯意，原判決
對於認定上訴人被傷害之前即萌傷害張宏鈞故意之事實，並未於
理由內說明其判斷所憑之依據及認定之理由，判決自有不備理由
之違誤。（二）刑法第二百七十七條第二項後段規定之傷害致人
於死罪，係對於犯普通傷害罪致發生死亡結果所規定之加重結果
犯，參酌同法第十七條規定，以行為人對於普通傷害有犯意，而
對於死亡之結果在「客觀上能預見」，但「主觀上不預見」者為
要件，即加重結果犯以該行為對於加重之結果，僅有客觀預見之
可能，但事實上行為人係疏未預見為要件，倘行為人對造成被害
人死亡加重結果之發生係有預見且不違背其本意，而仍執意為之
，即應依刑法第十三條第二項對該結果負未必故意之責。原判決
事實認定：甲○○遭張宏鈞刺傷後，遂從張宏鈞手中奪下該剪刀
及水果刀，雖主觀上無致張宏鈞於死之故意，然客觀上能預見若
將水果刀刺向張宏鈞之身體，將可能造成傷害並導致死亡之結果
，竟仍以水果刀接續刺向張宏鈞等情；但理由說明：「按人體胸
部、大腿、鼠蹊部均為身體之重要部位，且被告（即上訴人）用
以傷害被害人之水果刀復為金屬製之銳利物品，以水果刀刺向被
害人胸部、大腿或鼠蹊部，可能造成他人傷害之結果，且刺入之
部位、力度稍有閃失偏差，即便身強體壯之人亦難免有受傷致死
，發生死亡結果危險之可能，此為一般人於客觀上所得認識，且
為淺顯易懂之經驗法則，被告為年逾七旬之人，對此當無不知、
亦無無從預見之特殊情形，因之，被告以水果刀刺向被害人，於
主觀上雖無致被害人於死之故意，然該行為於客觀上有致被害人
受傷致死之可能，當為被告於客觀上所能預見，要屬無疑」等語
（見原判決正本第六頁）；原判決事實既認上訴人主觀上對被害
人死亡之結果無預見，惟理由又謂上訴人為年逾七旬之人，對被
害人將發生死亡之結果，亦「無無從預見之特殊情形」，似又謂
上訴人主觀上對張宏鈞死亡之結果係有預見，其事實之認定與理
由之說明即有矛盾。以上或為上訴意旨指摘所及，或為本院得依
職權調查之事項，應認原判決有撤銷發回更審之原因。
據上論結，應依刑事訴訟法第三百九十七條、第四百零一條，判
決如主文。
中    華    民    國  九十五  年   十一   月    九    日
                      最高法院刑事第十二庭
                          審判長法官  林  永  茂
                                法官  洪  文  章
                                法官  蘇  振  堂
                                法官  蕭  仰  歸
                                法官  何  菁  莪
      本件正本證明與原本無異
                                      書  記  官
中    華    民    國  九十五  年   十一   月   十三   日
                                                     Ｍ


司法院資訊處製作；財團法人民間司法改革基金會備份。
